【裁判字號】    99,訴,577
【裁判日期】    991111
【裁判案由】    偽造有價證券等
【裁判全文】
臺灣屏東地方法院刑事判決               99年度訴字第577號
公  訴  人  臺灣屏東地方法院檢察署檢察官
被      告  乙○○
指定辯護人  本院公設辯護人  丙○○
上列被告因偽造有價證券案件，經檢察官提起公訴（99年度偵緝
字第160 號），本院判決如下：
    主  文
乙○○意圖為自己不法之所有，以詐術得財產上不法之利益，累
犯，處有期徒刑月；又意圖供行使之用，而偽造有價證券，累
犯，處有期徒刑壹年捌月，扣案如附表所示之偽造本票壹張沒收
。應執行有期徒刑壹年拾月，扣案如附表所示之偽造本票壹張沒
收。
    事  實
一、乙○○曾於民國90年間因偽造文書案件，經臺灣高等法院高
    雄分院以93年度上訴字第423 號判決，分別判處有期徒刑 7
    月、7 月，並定應執行有期徒刑1 年確定；又於93年間因竊
    盜案件，經臺灣臺南地方法院以93年度簡字第224 號判決判
    處有期徒刑6 月，緩刑3 年，並經同院以93年度簡上字第56
    號判決駁回上訴確定，復經同院以94年度撤緩字第11號裁定
    撤銷緩刑；另於93年間先後因偽造文書案件，經臺灣臺南地
    方法院、臺灣高雄地方法院，分別以93年度簡字第1870號、
    94年度簡字第4159號判決，各判處有期徒刑3 月、6 月確定
    。上揭案件再經臺灣高雄地方法院，以95年度聲字第2775號
    裁定應執行有期徒刑2 年2 月確定，並於97年1 月4 日縮短
    刑期執行完畢。詎猶不思悔改，竟意圖為自己不法之所有，
    基於詐欺得利之犯意，於98年7 月29日凌晨4 時許，在屏東
    縣屏東市○○街路旁，攔停甲○○駕駛之計程車，佯裝有資
    力給付車資，而與甲○○約定以新臺幣（下同）5,000 元之
    代價，往返屏東縣屏東市及雲林縣西螺鎮之間，甲○○因而
    陷於錯誤，誤信為真，而提供載客服務，搭載乙○○至雲林
    縣西螺鎮○○路某住宅，迨到達後，乙○○即接續上開詐欺
    得利之犯意向甲○○佯稱該住宅住戶欠伊10萬元，伊要進去
    收錢，請其在外等候，致甲○○繼續陷於錯誤而在外等候，
    後因甲○○等候多時仍未見乙○○出現，乃進入該住宅尋得
    乙○○，乙○○復接續上開詐欺得利之犯意向甲○○佯稱伊
    沒有收到錢無法支付車資，然可至附近找友人借款給付車資
    ，使甲○○再繼續陷於錯誤而同意搭載乙○○至其友人處，
    惟亦未尋得其友人。乙○○為求返回屏東，乃再接續上開詐
    欺得利之犯意，向甲○○佯稱可回屏東向友人借款給付車資
    ，甲○○乃繼續陷於錯誤，而同意搭載乙○○返回屏東縣屏
    東市○○路橋下之丸山遊藝場，迨抵達後，乙○○仍未能向
    友人借得款項給付車資，乙○○因而取得前揭搭乘計程車之
    不法利益。詎乙○○為免事發，明知己非陳雅芳，亦未得陳
    雅芳同意或得其授權，竟另萌生意圖供行使之用而以偽造署
    押方式偽造有價證券，並持以行使之犯意，於同日（29日）
    某時，在屏東縣屏東市○○路路橋下，與甲○○協議當日總
    車資以6,000 元計算，乙○○旋即冒用陳雅芳名義，在如附
    表所示本票發票人欄偽簽陳雅芳署名並按捺指印1 枚，且填
    載如附表所示之本票應記載事項及無條件擔任兌付文字，而
    偽造如附表所示之面額6,000 元本票1 紙，交予甲○○作為
    支付乘車費用6,000 元之用而行使之。嗣甲○○事後未尋得
    乙○○以提示兌現本票，查覺有異並報警處理，始查悉上情
    。
二、案經甲○○訴由屏東縣政府警察局屏東分局報告臺灣屏東地
    方法院檢察署檢察官偵查起訴。
    理  由
一、按被告以外之人於審判外之言詞或書面陳述，除法律有規定
    者外，不得作為證據，刑事訴訟法第159 條第1 項固定有明
    文。惟被告以外之人於審判外之陳述，雖不符同法第159 條
    之1 至之4 之規定，而經當事人於審判程序同意作為證據，
    法院審酌該言詞陳述或書面陳述作成時之情況，認為適當者
    ，亦得為證據；又當事人、代理人或辯護人於法院調查證據
    時，知有第159 條第1 項不得作為證據之情形，而未於言詞
    辯論終結前聲明異議者，視為有前項之同意，同法第159 條
    之5 亦定有明文。查本院資以認定本案之證人即告訴人甲○
    ○於警詢時之證述、屏東地方法院檢察署扣押物品清單1 紙
    等傳聞證據，雖屬被告以外之人於審判外之言詞或書面陳述
    ，然當事人於本院準備程序中對於上開言詞或書面陳述，均
    表示無意見（見本院卷第36頁），迄言詞辯論終結前亦未聲
    明異議（見本院卷第66頁），視為同意作為證據，復經本院
    審酌上開言詞或書面陳述之作成情況，核無違法取證或其他
    瑕疵，認為以之作為證據為適當，依上揭法條規定，自得作
    為證據。
二、上揭事實，業據被告乙○○於偵查及審理時坦承不諱（見本
    院卷第35頁反面、第66頁反面），核與證人即告訴人甲○○
    於警詢時證稱：伊於98年7 月29日凌晨4 時許，駕駛計程車
    途經屏東縣屏東市○○街時，被告向伊攔車，並與伊約定以
    5,000 元代價，往返屏東縣屏東市及雲林縣西螺鎮，迨到達
    雲林縣西螺鎮○○路上某住宅時，被告向伊表示要入內收取
    欠款10萬元，要伊在外等候，伊等約2 小時仍未見被告返回
    ，乃進入該住宅尋得被告，被告又向伊表示要伊載其至附近
    友人住借款給付車資，伊乃搭載被告至該處，惟未尋得該名
    友人，被告乃復向伊表示要伊載其回屏東縣屏東市○○路路
    橋下之丸山遊藝場，迨到達後，被告乃下車向其友人借款，
    亦未能借得分文，被告即主動與伊協議當日總車資共計6,00
    0 元，並簽發如附表所示之本票交付與伊等語相符，並有臺
    灣屏東地方法院檢察署扣押物品清單1 紙在卷可稽（見該署
    99年度偵字第374 號卷第15頁），復有本票1 紙扣案足憑，
    適足補強被告自白，堪認被告自白與事實相符，應屬真實。
    本件事證明確，被告犯行洵堪認定，應依法論科。
三、論罪科刑部分：
  （一）核被告前後數次搭乘計程車部分所為，係犯刑法第 339
        條第2 項之詐欺得利罪，應按同條第1 項規定科刑。又
        按如數行為於同時同地或密切接近之時地實施，侵害同
        一法益，各行為之獨立性極為薄弱，依一般社會健全觀
        念，在時間前距上，難以強行分開，在刑法評價上，以
        視為數個舉動之接續施行，合為包括之一行為予以評價
        ，較為合理，則屬接續犯，而為包括之一罪，最高法院
        著有86年台上字第3295號判例可資參照。查被告前後數
        次搭乘計程車之行為，雖有數舉動，然係基於同一犯罪
        決定，於密切接近之時地實施，且侵害同一法益，各舉
        動之獨立性極為薄弱，難以強行分開，自應均評價為包
        括之一行為，論以接續犯而為包括一罪。
  （二）核被告偽造有價證券支付車資部分所為，係犯刑法第20
        1 條第1 項之偽造有價證券罪。又被告偽造陳雅芳簽名
        並按捺指印之行為係偽造有價證券之部分行為，應為偽
        造有價證券所吸收；又偽造有價證券而復持以行使，其
        行使之低度行為應為高度之偽造行為所吸收，均不另論
        罪。
  （三）起訴書犯罪事實欄中雖未敘及被告在雲林縣西螺鎮之詐
        欺得利犯行，惟上揭部分與已敘及部分，具接續犯之實
        質上一罪關係，依刑事訴訟法第267 條規定，應為起訴
        效力所及，本院自應併予審理，附此敘明。
  （四）被告所犯上開2 罪，犯意個別，行為互殊，應予分論併
        罰。
  （五）被告有前揭事實欄所載有期徒刑科刑紀錄並經執行完畢
        ，有臺灣高等法院被告前案紀錄表1 份在卷供參，其於
        97年1 月4 日受有期徒刑之執行完畢，5 年以內故意再
        犯本件有期徒刑以上之罪，為累犯，應依刑法第47條第
        1 項規定，加重其刑。又按刑法第59條所謂「犯罪之情
        狀」與同法第57條所謂「一切情狀」，並非有截然不同
        之領域，是適用第59條酌量減輕其刑時，固不應排除第
        57條所列舉10款事由之審酌，然必綜合考量結果，認犯
        罪之情狀，在客觀上足以引起一般同情，認為即予宣告
        法定低度刑期，猶嫌過重者，始有第59條之適用，最高
        法院著有99年度台上字第5114、4874、4581號判決足供
        參照。查被告僅偽造本票1 紙，金額亦僅6,000 元，尚
        不致對金融秩序造成重大危害，較之一般偽造有價證券
        足以擾亂金融秩序之經濟犯罪，被告犯罪情節尚顯輕微
        ，然2 者所適用之刑法第201 條第1 項規定，法定最低
        本刑卻屬相同，實有情輕法重之情，客觀上足以引起一
        般同情，犯罪情狀顯可憫恕，本院認即令科以刑法第20
        1 條第1 項最低刑度有期徒刑3 年，仍嫌過重，依刑法
        第59條規定，就被告所犯刑法第201 條第1 項之偽造有
        價證券罪部分，酌減其刑。又被告有前揭刑度之加重、
        減輕事實，爰依刑法第71條第1 項先加後減之。爰審酌
        被告犯後坦承犯行，犯罪後態度良好，且與告訴人達成
        和解，賠償告訴人全部損失，告訴人亦表示願意原諒被
        告（見本院卷第67頁），復衡其犯罪之動機、目的等一
        切情狀，量處如主文所示之刑，並定應執行之刑。
  （六）扣案如附表所示之本票1 紙，係被告所偽造之有價證券
        ，不問屬於被告與否，應依刑法第205 條規定宣告沒收
        。
據上論斷，應依刑事訴訟法第299 條第1 項前段，刑法第201 條
第1 項、第339 條第2 項、第47條第1 項、第51條第5 款、第59
條、第205 條，刑法施行法第1 條第1 項、第2 項前段，判決如
主文。
本案經檢察官陳立興到庭執行職務。
中    華    民    國    99    年    11    月    11    日
                  刑事第五庭  審判長法  官    林家聖
                                    法  官    劉怡孜
                                    法  官    黃柏霖
以上正本證明與原本無異。
如不服本判決應於收受判決後10日內向本院提出上訴書狀，並應
敘述具體理由；其未敘述上訴理由者，應於上訴期間屆滿後20日
內向本院補提理由書（均須按他造當事人之人數附繕本）「切勿
逕送上級法院」。
中    華    民    國    99    年    11    月    11    日
                                    書記官    史安琪
附錄論罪科刑法條：刑法第201條第1項、第339條第2項。
中華民國刑法第201條
（有價證券之偽造變造與行使罪）
意圖供行使之用，而偽造、變造公債票、公司股票或其他有價證
券者，處3 年以上 10 年以下有期徒刑，得併科 3 千元以下罰
金。
行使偽造、變造之公債票、公司股票或其他有價證券，或意圖供
行使之用，而收集或交付於人者，處 1 年以上 7 年以下有期徒
刑，得併科 3 千元以下罰金。
中華民國刑法第339條
（普通詐欺罪）
意圖為自己或第三人不法之所有，以詐術使人將本人或第三人之
物交付者，處 5 年以下有期徒刑、拘役或科或併科 1 千元以下
罰金。
以前項方法得財產上不法之利益或使第三人得之者，亦同。
前二項之未遂犯罰之。
附錄
┌──┬────┬──────┬──────┬───┬────┐
│編號│票據號碼│  發票日期  │  到期日期  │發票人│票面金額│
├──┼────┼──────┼──────┼───┼────┤
│1   │805777  │98年7 月29日│98年7 月29日│陳雅芳│6,000 元│
└──┴────┴──────┴──────┴───┴────┘

司法院資訊處製作；財團法人民間司法改革基金會備份。
